【裁判字號】    89,訴緝,4
【裁判日期】    890323
【裁判案由】    偽造文書
【裁判全文】
臺灣臺東地方法院刑事判決                            八十九年度訴緝字第四號
    公  訴  人  臺灣台東地方法院檢察署檢察官
    被      告  甲○○
右列被告因偽造文書案件，經檢察官提起公訴（八十七年度偵字第三二五六號），本
院判決如左：
    主  文
甲○○行使偽造私文書，足以生損害於公眾及他人，累犯，處有期徒刑肆月。台東縣
警察局編號第四八八六八號及第四八八六八號，貳件舉發違反道路交通管理事件
通知單存查聯內偽造之「梁明德」署押貳枚均沒收。
    事  實
一、甲○○於民國八十四年間因違反稅捐稽徵法等罪，為臺灣台北地方法院以八十六
    年訴緝字第五０號刑事判決判處有期徒刑八月確定，於八十六年九月二十六日執
    行完畢。仍不思悔改，於八十七年十一月十日上午八時五十分許，因無照駕駛車
    號ＰＴＴ－三九三號之重型機車，又未戴安全帽，行經台東縣台東市○○路及更
    生路口，因而違反道路交通管理條例為警查獲，竟向台東縣警察局台東分局執勤
    員警謊稱為其從小出養他人不同姓氏之弟弟「梁明德」本人，並在該警察機關因
    前述二項違規事實所分別填具之二件舉發違反道路交通管理事件通知單時，於該
    二件通知單上分別均偽簽「梁明德」之簽名，並進而交付警察機關，足以生損害
    於梁明德及代表公眾利益之警察機關對道路交通管理之正確性。
二、案經台東縣警察局台東分局移送臺灣台東地方法院檢察署檢察官偵查起訴。
    理  由
一、訊據被告甲○○對於前述偽簽「梁明德」之簽名，並進而行使之犯罪事實均坦承
    不諱，核與被告於警訊時製作之警訊筆錄相符，並有台東縣警察局台東分局所填
    具之舉發違反道路交通管理事件通知單存查聯二件，其上確分別載有「梁明德」
    之署押附卷足證。本案事證明確，被告犯行堪以認定，應予論罪科刑。
二、核被告所為係犯刑法第二百二十條、第二百十條之偽造私文書罪，及第二百十六
    條之行使偽造私文書罪。按警察機關所製作之違反道路交通管理事件通知單屬書
    面之行政處分（參見司法院大法官議決釋字第四二三號解釋理由書意旨），性質
    上雖屬公文書，惟該通知單第一聯均有「收受通知聯者簽章」欄部分，如經違規
    人簽名或蓋章，係表示已收受該通知單第三聯由本人收執通知聯之意思，第二聯
    部分則由警察機關存查，該欄部分之簽章文字，習慣上即與收據性質相同，依刑
    法第二百二十條所謂準文書之規定，亦為同法第二百十條之私文書，至未有該欄
    設計之通知單第二、三聯部分，如仍有違規人之簽章，依習慣亦係用以表示領取
    該通知單第三聯通知聯之證明，同前述收據性質，依前說明，亦屬刑法第二百二
    十條、第二百十條規定之私文書。如違規人未經他人同意冒用他人姓名簽署者，
    不論有無「收受通知聯者簽章欄」者之設計，均以刑法第二百二十條、第二百十
    條偽造私文書論處。查本案被告冒用其弟弟梁明德之名，接續偽簽「梁明德」姓
    名二次，分別於二件台東縣警察局舉發違反道路交通管理事件通知單第一聯上之
    「收受通知聯者簽章」欄內，因複寫結果並於第二、三聯留有該簽署字樣，第二
    、三聯雖均無「收受通知聯者簽章」欄，惟依前述說明，亦屬偽造私文書性質，
    事後在被告前後兩次偽簽行為，時間緊接，犯意同一，應為法律上之接續行為，
    係單純一罪。又被告偽簽姓名後，復交回警察機關處理，顯然於該文書之內容有
    所主張，尚構成刑法第二百十六條之行使偽造私文書之罪，其偽造署押為偽造私
    文書之階段行為，偽造之低度行為則為行使之高度行為所吸收，應僅論以行使偽
    造私文書罪。再被告接續一簽署及交付之行為，雖偽造並交付二件私文書，惟係
    一行為觸犯二相同之行使偽造私文書罪名，為想像競合，依刑法第五十五條前段
    規定，應從一行使偽造私文書罪處斷。另查被告於八十四年間因違反稅捐稽徵法
    等罪，為臺灣台北地方法院以八十六年訴緝字第五０號刑事判決判處有期徒刑八
    月確定，於八十六年九月二十六日執行完畢，有本院被告全國前案紀錄表及臺灣
    台東地方法院檢察署刑案資料查註紀錄表各一件附卷足查。被告於五年內再犯本
    案最重本刑為有期徒刑以上之罪，為累犯，應依刑法第四十七條之規定加重其刑
    。爰審酌被告犯罪之動機、目的係為免查獲無駕照駕車之事實，及犯罪經既遂後
    隔日即為警查獲，其犯罪手段、犯罪所生之危險或危害尚屬輕微，犯罪後坦承犯
    行態度良好等情狀，諭如主文所示之刑。末查被告所偽造之「梁明德」署押二枚
    ，依刑法第二百十九條之規定，不問是否屬被告與否，爰併宣告均沒收。
據上論斷，應依刑事訴訟法第二百九十九條第一項前段，刑法第二百十條、第二百十
六條、第二百二十條、第四十七條、第二百十九條，判決如主文。
本案經檢察官陳弘能到庭執行職務
中    華    民    國      八十九      年      三      月      二十三    日
                                  臺灣臺東地方法院刑事庭
                                      法  官  錢  建  榮
右正本證明與原本無異。
如不服本判決，應於判決送達後十日內向本院提出上訴狀。（須附繕本）
「切勿逕送上級法院」
                                      書記官  林  建  成
中    華    民    國      八十九      年      三      月      二十三    日
刑法第二百十條：
偽造、變造私文書，足以生損害於公眾或他人者，處五年以下有期徒刑。
刑法第二百十六條：
行使第二百十條至第二百十五條之文書者，依偽造、變造文書或登載不實事項或使登
載不實事項之規定處斷。
刑法第二百十九條：
偽造之印章、印文或署押，不問屬於犯人與否，沒收之。
刑法第二百二十條：
在紙上或物品上之文字、符號，依習慣或特約，足以為表示其用意之證明者，關於本
章之罪，以文書論。


司法院資訊處製作；財團法人民間司法改革基金會備份。
